---
title: "Lab1"
author: vov41234567890@yandex.ru
date: "2025-11-18"
format: md
output-file: README.md
---


# Цель работы

1.  Развить практические навыки использования языка программирования R для обработки данных
2.  Развить навыки работы в Rstudio IDE: установка пакетов работа с проектами в Rstudio настройка и работа с Git
3.  Закрепить знания базовых типов данных языка R и простейших операций с ними

# Исходные данные

1.  Ноутбук с ОС MacOS
2.  RStudio
3.  Интерпретатор языка R 4.5.1

# Общий план выполнения работы

1.  Установить интерпретатор R
2.  Установить Rstudio IDE
3.  Установить программный пакет swirl:
4.  Запустить задание с помощью swirl::swirl()
5.  Выбрать из меню курсов R Programming: The basics of programming in R и выполнить:
    -   базовые структурные блоки (Basic Building Blocks)
    -   рабочие пространства и файлы (Workspace and Files)
    -   последовательности чисел (Sequences of Numbers)
    -   векторы (Vectors)
    -   пропущенные значения (Missing Values)

# Шаги
## 1. Установка интерпретатора R Studio

Скачиваем установщик по адресу https://posit.co/download/rstudio-desktop и устанавливаем R Studio

```{r}
print(sessionInfo())
```

## 2. Установка программного пакета swirl

# Установка пакета swirl с указанием зеркала CRAN для России

```{r}
r <- getOption("repos")
r["CRAN"] <- "https://mirror.truenetwork.ru/CRAN/"
options(repos = r)
install.packages("swirl")
```

## 3. Запуск задания через swirl

```
{swirl::swirl()}
```


## Курс базовые структурные блоки (Basic Building Blocks)

### Присвоение значения х
```{r}
x <- 5 + 7
```

### Изучаем синтактсис и записываем пример

```{r}         
y <- x - 3 
```

### Присвоение значений переменной

```{r}         
z <- c(1.1, 9, 3.14)
```

### Запросим хелпу команды

```{r}         
?c
```

### Вывод содержимого
```{r}
 z
```

### Объединение векторов
```{r}
c(z, 555, z) 
```

### Числовые вектора в арифметических выражениях

``` {r}        
z * 2 + 100 
```

### Возьмем квадратный корень из z - 1 и присвем его новой переменной

```{r}         
my_sqrt <- sqrt(z - 1)
```

### Выведем что находится в my_sqrt.

```{r}       
my_sqrt  
```

### Создаем новую переменную которая равноа значению z деленное на my_sqrt.

```{r}         
 my_div <- z/my_sqrt
```

### Выведем что находится в my_div.
```{r}
my_div 
```

### Сложим вектора

```{r}         
c(1, 2, 3, 4) + c(0, 10) 
```

```{r}         
c(1, 2, 3, 4) + c(0, 10, 100)
```

## Курс рабочие пространства и файлы (Workspace and Files)

### Определим рабочий каталог

```{r}         
 getwd() 
```

### Выведем объекты в рабочем пространстве

```{r}         
 ls()  
```

### Присвоение значения

```{r}         
 x <- 9
```

### Выведем список всех файлов в рабочем каталоге

```{r}         
 list.files()  
```

### Вывелем хелпу по команде

```{r}         
 ?list.files
```

### Используем функцию args() для определения аргументов list.files().

```{r}         
args(list.files) 
```

### Присвоем значение текущего рабочего каталога переменной

```{r}         
old.dir <- getwd()
```

### Создание каталога

```{r}         
dir.create("testdir")
```

### Поменяем рабочий каталог

```{r}         
setwd("testdir")
```

### Создание нового файла

```{r}         
file.create("mytest.R")
```

### Провекра каталога

```{r}         
 list.files() 
```

### Проверка наличия в каталоге файла

```{r}         
file.exists("mytest.R") 
```

### Проверим информацию о файле

```{r}         
file.info("mytest.R") 
```

### Поменяем имя файла

```{r}         
file.rename("mytest.R", "mytest2.R") 
```

### Сделать копию файла

``` {r}        
file.copy("mytest2.R", "mytest3.R")
```

### Проверим путь к файлу

``` {r}        
file.path("mytest3.R") 

file.path("folder1", "folder2") 
```

### Выводим хелпу команды

```{r}         
?dir.create
```

### Создадим директорию

```{r}         
 dir.create(file.path('testdir2', 'testdir3'), recursive = TRUE)
```

### Сменим директорию

```{r}         
 setwd(old.dir)
```

## Курс последовательности чисел (Sequences of Numbers)

### Создание последовательности чисел различными способами

```{r}         
1:20 
```

```{r} 
pi:10 
```

```{r} 
15:1 
```

```{r} 
?`:`
```

```{r} 
seq(1, 20) 
```

```{r} 
seq(0, 10, by=0.5) 
```

```{r} 
my_seq <- seq(5, 10, length=30)
```

```{r} 
length(my_seq) 
```

```{r} 
1:length(my_seq) 
```

```{r} 
seq(along.with = my_seq) 
```

```{r} 
seq_along(my_seq) 
```

```{r} 
rep(0, times = 40) 
```

```{r} 
rep(c(0, 1, 2), times = 10) 
```

```{r} 
rep(c(0, 1, 2), each = 10) 
```

## Курс векторы (Vectors)

### Cоздание числового вектора различными способами

```{r}         
num_vect <- c(0.5, 55, -10, 6)
```

```{r} 
tf <- num_vect < 1
```

```{r} 
num_vect >= 6 
```

### Занесем значения в переменную с дальнейшем выводом результата различными способами(работа с символами)

```{r}         
my_char <- c("My", "name", "is")
```

```{r} 
paste(my_char, collapse = " ") 
```

```{r} 
my_name <- c(my_char, "Vladimir")
```

```{r} 
paste(my_name, collapse = " ") 
```

```{r} 
paste("Hello","world!", sep = " ") 
```

```{r} 
paste(1:3, c("X", "Y", "Z"), sep = "")
```

```{r} 
paste(LETTERS, 1:4, sep = "-")
```

## Курс пропущенные значения (Missing Values)

```{r}         
x <- c(44, NA, 5, NA)
```

```{r} 
x * 3 
```

```{r} 
y <- rnorm(1000)
```

```{r} 
z <- rep(NA, 1000)
```

```{r} 
my_data <- sample(c(y, z), 100)
```

```{r} 
my_na <- is.na(my_data)
```

```{r} 
my_na 
```

```{r} 
my_data 
```

```{r} 
Inf - Inf 
```

# Оценка результатов

- Изучены основы языка R: работа с векторами, последовательностями, пропущенными значениями и файловой системой.
- Приобретены навыки использования Rmarkdown для создания отчётов.
- Работа загружена в репозиторий GitHub.

# Вывод

В результате выполнения практической работы 1 усвоены базовые операции, работа с векторами, последовательностями, пропущенными значениями и файловой системой. Получены практические навыки работы в RStudio с основными типами данных и функциями языка R.