---
title: "Lab3"
author: vov41234567890@yandex.ru
date: "2025-11-19"
format: md
output-file: README.md
---

# Цель работы

## 1. Развить практические навыки использования языка программирования R для обработки данных

## 2. Закрепить знания базовых типов данных языка R

## 3. Развить практические навыки использования функций обработки данных пакета dplyr – функции select(), filter(), mutate(), arrange(), group_by()

### Шаг 1. Установка nycflights13
```{R}
library(nycflights13)
library(dplyr)
```

### Шаг 2. Проверка количеств встроенных в пакет nycflights13 датафреймов
```{R}
ls("package:nycflights13")
```

### Шаг 3. Проверка количества строк в каждом датафрейме
```{R}
airlines %>% nrow()
airports %>% nrow()
flights %>% nrow()
planes %>% nrow()
weather %>% nrow()
```

### Шаг 4. Просмотр количества столбцов в каждом датафрейме
```{R}
airlines %>% ncol()
airports %>% ncol()
flights %>% ncol()
planes %>% ncol()
weather %>% ncol()
```

### Шаг 5. Просмотр примерного вида датафрейма
```{R}
airlines %>% glimpse()
airports %>% glimpse()
flights %>% glimpse()
planes %>% glimpse()
weather %>% glimpse()
```

### Шаг 6. Сколько компаний-перевозчиков (carrier) учитывают эти наборы данных
```{R}
length(unique(airlines$carrier))
```

## Кол-во рейсов за май
```{r}
sum(flights$month == 5 & starwars$dest == "JFK")

```

## Самый северный аэропорт
```{r}
airports[which.max(airports$lat), ]
  
```

## Самый высокогорный аэропорт
```{r}
airports[which.max(airports$alt), ]
```

## Топ 10 самых старых самолетов и их номера
```{r}
planes %>% arrange(year) %>% select(tailnum)
```

## Средняя температура воздуха в аэропорту John F Kennedy Intl
```{r}
airports %>% filter(grepl("Kennedy", name)) %>% select(faa, name)
```

## Нахождение авиакомпании, чей самолет, совершил больше всего вылетов в июне
```{r}
june <- subset(flights, month == 6)
counts <- table(june$carrier)
top <- names(which.max(counts))
cat(airlines$name[airlines$carrier == top], "(", top, "):", max(counts), "вылетов\n")
```

## Нахождение авиакомпании, чьи рейсы задерживались чаще других в 2013 году
```{r}
delayed <- subset(flights, dep_delay > 0)
total <- table(flights$carrier)
delayed_count <- table(delayed$carrier)
percent <- round((delayed_count[names(total)] / total) * 100, 1)
top_delay <- names(which.max(percent))
cat(airlines$name[airlines$carrier == top_delay], "(", top_delay, "):", max(percent, na.rm = TRUE), "%\n")
```

# Оценка результата

1.  Получены практические навыки использования языка программирования R для обработки данных

2.  Закреплены знания базовых типов данных языка R

3.  Получены практические навыки использования функций обработки данных пакета dplyr

# ВЫВОДЫ:

1. Развиты практические навыки использования языка программирования R для обработки данных

2. Закреплены знания базовых типов данных языка R

3. Развиты практические навыки использования функций обработки данных пакета dplyr – функции select(), filter(), mutate(), arrange(), group_by()
