---
title: "Lab2"
author: vov41234567890@yandex.ru
date: "2025-11-18"
format: md
output-file: README.md
---

# Цели работы

1. Развить практические навыки использования языка программирования R для обработки данных

2. Закрепить знания базовых типов данных языка R

3. Развить практические навыки использования функций обработки данных пакета dplyr – функции select(), filter(), mutate(), arrange(), group_by()

## Исходные данные

1.  Ноутбук с ОС MacOS
2.  RStudio
3.  Интерпретатор языка R 4.5.1

## Общий план выполнения работы
1. Проанализировать встроенный в пакет dplyr набор данных starwars
2. Выполнить аталитические задачи с помощью языка R


## Атализ встроенного пакета dplyr инабора данных starwars

```{r}
library(dplyr)
```


## Проверка кол-ва строк в датафрейме

```{r}
#| label: q11
starwars |> nrow()
```

## Проверка кол-ва столбцов в датафрейме

```{r}          
starwars |> ncol()

```

## Просмотр примерного вида датафрейма

```{r}          
starwars %>% glimpse()
```

## Просмотр уникальных рас персонажей

```{r}          
starwars %>% summarise(unique_species = n_distinct(species))

```

## Поиск самого высокого персонажа

```{r}          
starwars %>%   filter(height == max(height, na.rm = TRUE))

```

## Перечень персонажей меньше 170

```{r}          
starwars %>%   filter(height < 170)

```

## Подсчитать ИМТ

```{r}          
starwars %>% mutate(BMI = mass / ( (height/100)^2 ))
```

## Найти 10 самых “вытянутых” персонажей. “Вытянутость” оценить по отношению массы (mass) к росту (height) персонажей.

```{r}          
 starwars %>% mutate(stretch = mass / height) 
```

## Нахождение средего возраста персонажей каждой расы вселенной Звездных войн

```{r}          
starwars %>% mutate(age = 2025 - birth_year) %>%
     group_by(species) %>%
     summarise(
         avg_age = mean(age, na.rm = TRUE)
     ) %>%
     arrange(desc(avg_age))

```

## Нахождение самый распространенный цвет глаз персонажей вселенной Звездных войн.

```{r}          
starwars %>%
     filter(!is.na(eye_color)) %>%
     group_by(eye_color) %>%
     summarise(
         count = n()
     ) %>%
     arrange(desc(count)) %>%
     slice(1)

```

## Подсчет средней длины имени в каждой расе вселенной Звездных войн.

```{r}          
starwars %>%
     filter(!is.na(species) & !is.na(name)) %>%   
     group_by(species) %>%                        
     summarise(
         avg_name_length = mean(nchar(name))       
     ) %>%
     arrange(desc(avg_name_length))  

```

## Оценка результатов

В ходе лабораторной работы были успешно развиты практические навыки обработки данных на языке R с использованием функций пакета dplyr. Все задачи по анализу встроенного датасета starwars, включая фильтрацию, трансформацию и агрегацию данных, выполнены корректно и в полном объеме.

## ВЫВОДЫ:
1. Развиты практические навыки использования языка программирования R для обработки данных
2. Закреплены знания базовых типов данных языка R
3. Развиты практические навыки использования функций обработки данных пакета dplyr – функции select(), filter(), mutate(), arrange(), group_by()
