---
title: "Lab6"
author: vov41234567890@yandex.ru
date: "2025-12-13"
format: md
output-file: README.md
---

# Исследование вредоносной активности в домене Windows

## Цель работы

1.  Закрепить навыки исследования данных журнала Windows Active Directory
2.  Изучить структуру журнала системы Windows Active Directory
3.  Зекрепить практические навыки использования языка программирования R для обработки данных
4.  Закрепить знания основных функций обработки данных экосистемы tidyverse языка R

## Исходные данные

1\. macbook ОС MacOS

2\. RStudio

3\. Интерпретатор языка R 4.5.1



## Общий план выполнения
1. Импорт данных
2. Нормализация данных
3. Анализ данных

## Загрузка библиотек
```{r}
options(repos = c(CRAN = "https://cloud.r-project.org"))

install.packages(c("tidyverse", "jsonlite", "lubridate"))
```

## Импорт библиотек

```{r}
library(tidyverse)
library(jsonlite)
library(lubridate)
```

## Импорт файла

```{r}
file_path <- "datasets/caldera_attack_evals_round1_day1_2019-10-20201108.json"
log_data <- stream_in(file(file_path))
```

## Проверка файла

```{r}
glimpse(log_data)
print(names(log_data))
```
## Преобразование структуры файла

```{r}
logs_clean <- log_data %>%
  unnest(cols = c(event, winlog, host, agent), names_sep = "_")

logs_clean <- logs_clean %>%
  select(where(~n_distinct(.) > 1))

glimpse(logs_clean)
```
## Раскройте датафрейм избавившись от вложенных датафреймов. Для обнаружения таких можно использовать функцию dplyr::glimpse(), а для раскрытия вложенности – tidyr::unnest(). Обратите внимание, что при раскрытии теряются внешние названия колонок – это можно предотвратить если использовать параметр tidyr::unnest(..., names_sep = ).

```{r}
library(tidyverse)
library(lubridate)

# Проверяем структуру logs_clean
cat("Структура logs_clean:\n")
glimpse(logs_clean)

# Правильный способ раскрытия вложенных датафреймов
logs_unnested_safe <- logs_clean %>%
  # Раскрываем простые структуры
  unnest_wider(winlog_process, names_sep = "_") %>%
  unnest_wider(winlog_user, names_sep = "_") %>%
  unnest_wider(log, names_sep = "_") %>%
  # Преобразуем ключевые слова
  mutate(
    winlog_keywords = map_chr(winlog_keywords, 
                             ~ifelse(is.null(.) || length(.) == 0, 
                                    NA_character_, 
                                    paste(., collapse = ", ")))
  )

# Работаем с winlog_event_data - извлекаем отдельные колонки
# Сначала посмотрим, какие колонки есть в winlog_event_data
cat("\nКолонки в winlog_event_data (первые 20):\n")
event_data_cols <- names(logs_clean$winlog_event_data)
print(head(event_data_cols, 20))

# Извлекаем только ключевые колонки для безопасности
key_columns <- c("ProcessId", "Image", "IpAddress", "TargetUserName", 
                "LogonType", "SubjectUserName", "CommandLine", "ParentProcessId",
                "TargetUserSid", "SubjectUserSid")

# Добавляем выбранные колонки из winlog_event_data
for (col in key_columns) {
  if (col %in% names(logs_clean$winlog_event_data)) {
    logs_unnested_safe <- logs_unnested_safe %>%
      mutate(!!paste0("event_data_", col) := winlog_event_data[[col]])
  }
}

# Теперь удаляем исходные вложенные структуры
logs_unnested_safe <- logs_unnested_safe %>%
  select(-winlog_event_data, -winlog_user_data)

cat("\nБезопасное раскрытие завершено:\n")
cat("Строк:", nrow(logs_unnested_safe), "\n")
cat("Колонок:", ncol(logs_unnested_safe), "\n\n")

# Смотрим на результат
cat("Первые 10 колонок:\n")
print(names(logs_unnested_safe)[1:10])

cat("\nОбразец данных:\n")
glimpse(head(logs_unnested_safe, 3))

# Проверяем типы данных
cat("\nТипы данных в колонках:\n")
print(table(sapply(logs_unnested_safe, class)))
```


## Минимизируйте количество колонок в датафрейме – уберите колоки с единственным значением параметра.

```{r}
# Считаем количество уникальных значений в каждой колонке (игнорируя NA)
col_unique_counts <- logs_unnested_safe %>%
  summarise(across(everything(), ~n_distinct(., na.rm = TRUE))) %>%
  pivot_longer(everything(), names_to = "column", values_to = "unique_count")

# Покажем колонки с одним уникальным значением
single_value_cols <- col_unique_counts %>%
  filter(unique_count <= 1) %>%
  pull(column)

cat("Колонки с единственным значением (будут удалены):\n")
print(single_value_cols)
cat("\nВсего таких колонок:", length(single_value_cols), "\n\n")

# Удаляем эти колонки
logs_minimized <- logs_unnested_safe %>%
  select(-all_of(single_value_cols))

# Альтернативно, можно сделать все в одном шаге
# logs_minimized <- logs_unnested_safe %>%
#   select(where(~n_distinct(., na.rm = TRUE) > 1))

# Показываем результат
cat("После минимизации:\n")
cat("Было колонок:", ncol(logs_unnested_safe), "\n")
cat("Стало колонок:", ncol(logs_minimized), "\n\n")

cat("Оставшиеся колонки:\n")
print(names(logs_minimized))

# Дополнительная проверка: покажем количество уникальных значений в оставшихся колонках
cat("\nУникальные значения в оставшихся колонках:\n")
unique_counts_final <- logs_minimized %>%
  summarise(across(everything(), ~n_distinct(., na.rm = TRUE))) %>%
  pivot_longer(everything(), names_to = "column", values_to = "unique_count") %>%
  arrange(unique_count)

print(unique_counts_final, n = 20)
```

## Какое количество хостов представлено в данном датасете?

```{r}
 library(tidyverse)

# 1. Проверяем наличие объекта logs_clean_final
if(!exists("logs_clean_final")) {
  cat("Объект logs_clean_final не найден.\n")
  
  # Проверяем наличие logs_clean
  if(!exists("logs_clean")) {
    cat("Объект logs_clean не найден. Создаем из исходных данных...\n")
    
    # Проверяем наличие log_data
    if(!exists("log_data")) {
      cat("Импортируем данные из файла...\n")
      file_path <- "datasets/caldera_attack_evals_round1_day1_2019-10-20201108.json"
      log_data <- jsonlite::stream_in(file(file_path))
    }
    
    # Создаем logs_clean
    logs_clean <- log_data %>%
      unnest(cols = c(event, winlog, host, agent), names_sep = "_")
    
    logs_clean <- logs_clean %>%
      select(where(~n_distinct(.) > 1))
  }
  
  # Создаем logs_clean_final из logs_clean
  logs_clean_final <- logs_clean %>%
    unnest_wider(winlog_process, names_sep = "_") %>%
    unnest_wider(winlog_user, names_sep = "_") %>%
    unnest_wider(log, names_sep = "_") %>%
    mutate(
      winlog_keywords = map_chr(winlog_keywords, 
                               ~ifelse(is.null(.) || length(.) == 0, 
                                      NA_character_, 
                                      paste(., collapse = ", ")))
    ) %>%
    mutate(
      event_data_ProcessId = winlog_event_data$ProcessId,
      event_data_Image = winlog_event_data$Image,
      event_data_IpAddress = winlog_event_data$IpAddress,
      event_data_TargetUserName = winlog_event_data$TargetUserName,
      event_data_LogonType = winlog_event_data$LogonType,
      event_data_SubjectUserName = winlog_event_data$SubjectUserName
    ) %>%
    select(-winlog_event_data, -winlog_user_data) %>%
    select(where(~n_distinct(., na.rm = TRUE) > 1))
  
  cat("Объект logs_clean_final создан.\n")
} else {
  cat("Объект logs_clean_final найден.\n")
}

# 2. Ищем колонки с информацией о хостах
cat("\n=== ПОИСК ИНФОРМАЦИИ О ХОСТАХ ===\n")

# Основная колонка с именами компьютеров
if("winlog_computer_name" %in% names(logs_clean_final)) {
  # Уникальные имена хостов
  unique_hosts <- unique(na.omit(logs_clean_final$winlog_computer_name))
  total_hosts <- length(unique_hosts)
  
  cat("\n✅ Основная колонка: winlog_computer_name\n")
  cat("📊 Количество уникальных хостов:", total_hosts, "\n")
  
  # Выводим первые 10 хостов
  cat("\n🏷️ Первые 10 хостов:\n")
  for(i in 1:min(10, length(unique_hosts))) {
    cat(i, ":", unique_hosts[i], "\n")
  }
  
  # Статистика по количеству событий
  cat("\n📈 Статистика по хостам:\n")
  host_stats <- logs_clean_final %>%
    group_by(winlog_computer_name) %>%
    summarise(
      событий = n(),
      уникальных_событий = n_distinct(winlog_event_id, na.rm = TRUE)
    ) %>%
    arrange(desc(событий))
  
  cat("\nТоп-5 хостов по количеству событий:\n")
  print(head(host_stats, 5))
  
  # Сохраняем список хостов в отдельный файл
  write_lines(unique_hosts, "hosts_list.txt")
  cat("\n📁 Список хостов сохранен в файл: hosts_list.txt\n")
  
} else {
  cat("\n❌ Колонка 'winlog_computer_name' не найдена.\n")
  
  # Ищем другие колонки с информацией о хостах
  cat("\n🔍 Поиск альтернативных колонок...\n")
  
  # Все колонки с упоминанием host, computer, machine
  possible_cols <- names(logs_clean_final)[
    grepl("host|computer|machine|agent", names(logs_clean_final), ignore.case = TRUE)
  ]
  
  if(length(possible_cols) > 0) {
    cat("Найдены следующие колонки:\n")
    for(col in possible_cols) {
      unique_count <- length(unique(na.omit(logs_clean_final[[col]])))
      cat("-", col, ":", unique_count, "уникальных значений\n")
    }
    
    # Используем первую подходящую колонку
    primary_col <- possible_cols[1]
    unique_hosts <- unique(na.omit(logs_clean_final[[primary_col]]))
    total_hosts <- length(unique_hosts)
    
    cat(sprintf("\n✅ Используем колонку: %s\n", primary_col))
    cat("📊 Количество уникальных хостов:", total_hosts, "\n")
    
    # Выводим первые 10 значений
    cat("\n🏷️ Первые 10 значений:\n")
    for(i in 1:min(10, length(unique_hosts))) {
      cat(i, ":", unique_hosts[i], "\n")
    }
  } else {
    cat("❌ Не найдено колонок с информацией о хостах.\n")
    
    # Показываем все доступные колонки
    cat("\nДоступные колонки в датафрейме:\n")
    print(names(logs_clean_final))
    
    # Предлагаем пользователю выбрать колонку вручную
    cat("\n⚠️ Выберите колонку для подсчета хостов вручную:\n")
    cat("Пример: event_data_TargetUserName или event_data_SubjectUserName\n")
  }
}

# 3. Дополнительный анализ (если есть данные о хостах)
if(exists("total_hosts") && total_hosts > 0) {
  cat("\n=== ДОПОЛНИТЕЛЬНЫЙ АНАЛИЗ ===\n")
  
  # Анализ доменов
  cat("\n🌐 Анализ доменных имен:\n")
  
  # Проверяем, есть ли домены в именах хостов
  has_domains <- any(grepl("\\.", unique_hosts))
  
  if(has_domains) {
    # Извлекаем домены
    domains <- gsub("^.*\\.", "", unique_hosts)
    domain_table <- table(domains)
    
    cat("Распределение по доменам:\n")
    for(domain in names(domain_table)) {
      cat("-", domain, ":", domain_table[domain], "хостов\n")
    }
    
    cat("\nВсего уникальных доменов:", length(unique(domains)), "\n")
  } else {
    cat("Доменные имена не обнаружены в именах хостов.\n")
  }
  
  # Статистика по активности
  if("winlog_computer_name" %in% names(logs_clean_final)) {
    cat("\n📊 Общая статистика активности:\n")
    
    total_events <- nrow(logs_clean_final)
    events_per_host <- total_events / total_hosts
    
    cat("- Всего событий:", total_events, "\n")
    cat("- Всего хостов:", total_hosts, "\n")
    cat("- Среднее событий на хост:", round(events_per_host, 2), "\n")
    
    # Хосты с наибольшей активностью
    cat("\n🏆 Хосты с наибольшим количеством событий:\n")
    top_active <- logs_clean_final %>%
      count(winlog_computer_name, name = "количество_событий") %>%
      arrange(desc(количество_событий)) %>%
      mutate(доля_от_общего = round(количество_событий / total_events * 100, 2)) %>%
      head(5)
    
    print(top_active)
  }
}
```
## Подготовьте датафрейм с расшифровкой Windows Event_ID, приведите типы
данных к типу их значений.

```{r}
 # Проверяем структуру logs_clean_final
cat("Доступные колонки в logs_clean_final:\n")
print(names(logs_clean_final))

# Создаем датафрейм с расшифровкой Windows Event ID
event_id_decoder <- tibble(
  event_id = c(4624, 4625, 4634, 4648, 4672, 4688, 4689, 4697, 4698, 4702, 4703, 4719, 4732, 4738, 4740, 4768, 4769, 4776, 5140, 5142, 5143, 5144, 5145, 5156, 5157, 5158, 10, 11, 7, 5, 4700, 4701),
  event_type = c("Успешный вход", "Неудачный вход", "Выход из системы", "Явные учетные данные использованы для входа", "Особые привилегии назначены новому входу", "Создан новый процесс", "Завершен процесс", "Установлена служба", "Создана запись планировщика заданий", "Изменен запуск задачи", "Изменение прав токена", "Изменена политика системного аудита", "Член добавлен в группу с включенной безопасностью", "Изменена учетная запись пользователя", "Заблокирована учетная запись пользователя", "Запрос билета Kerberos (TGT)", "Запрос билета службы Kerberos", "Контроллер домена попытался проверить учетные данные учетной записи", "Доступ к сетевому ресурсу", "Добавлен общий сетевой ресурс", "Удален общий сетевой ресурс", "Открыт сетевой объект", "Закрыт сетевой объект", "Брандмауэр Windows разрешил подключение", "Брандмауэр Windows заблокировал подключение", "Брандмауэр Windows разрешил привязку к порту", "Процесс создан", "Процесс завершен", "Изменение службы", "Событие аудита", "Изменение политики безопасности", "Изменение политики безопасности"),
  category = c("Аутентификация", "Аутентификация", "Аутентификация", "Аутентификация", "Аутентификация", "Создание процесса", "Создание процесса", "Изменение служб", "Изменение задач", "Изменение задач", "Изменение токена", "Изменение политики", "Изменение группы", "Изменение учетной записи", "Изменение учетной записи", "Аутентификация Kerberos", "Аутентификация Kerberos", "Аутентификация", "Доступ к сети", "Доступ к сети", "Доступ к сети", "Доступ к сети", "Доступ к сети", "Брандмауэр", "Брандмауэр", "Брандмауэр", "Создание процесса", "Создание процесса", "Изменение службы", "Аудит", "Политика безопасности", "Политика безопасности"),
  severity = c("Информация", "Предупреждение", "Информация", "Предупреждение", "Информация", "Информация", "Информация", "Предупреждение", "Предупреждение", "Предупреждение", "Предупреждение", "Информация", "Предупреждение", "Предупреждение", "Предупреждение", "Информация", "Информация", "Предупреждение", "Информация", "Информация", "Информация", "Информация", "Информация", "Информация", "Предупреждение", "Информация", "Информация", "Информация", "Предупреждение", "Информация", "Предупреждение", "Предупреждение")
)

cat("\nСоздан датафрейм с расшифровкой для", nrow(event_id_decoder), "Event ID\n")

# Проверяем, какие колонки есть в logs_clean_final
cat("\nПоиск колонок для объединения...\n")

# Ищем колонку с event_id
event_id_cols <- c("winlog_event_id", "event_id", "event_code")
found_event_id_col <- NULL

for(col in event_id_cols) {
  if(col %in% names(logs_clean_final)) {
    found_event_id_col <- col
    cat("Найдена колонка для event_id:", col, "\n")
    break
  }
}

if(is.null(found_event_id_col)) {
  cat("Не найдена колонка с event_id. Доступные колонки:\n")
  print(names(logs_clean_final))
  stop("Необходима колонка с event_id для расшифровки")
}

# Объединяем с нашим основным датафреймом
logs_decoded <- logs_clean_final %>%
  # Переименовываем event_id колонку для удобства
  mutate(event_id = as.integer(!!sym(found_event_id_col))) %>%
  # Добавляем расшифровку
  left_join(event_id_decoder, by = "event_id") %>%
  # Заменяем NA на "Неизвестный" для событий без расшифровки
  mutate(
    event_type = ifelse(is.na(event_type), "Неизвестный тип события", event_type),
    category = ifelse(is.na(category), "Неизвестная категория", category),
    severity = ifelse(is.na(severity), "Неизвестно", severity)
  )

cat("Добавлена расшифровка Event ID.\n")

# Преобразуем типы данных к правильным типам их значений
logs_decoded_typed <- logs_decoded %>%
  mutate(
    # Дата и время - преобразуем к POSIXct
    across(any_of(c("@timestamp", "event_created")), 
           ~as_datetime(.)),
    
    # Числовые ID - к integer
    across(any_of(c("event_id", "event_code", "winlog_record_id", 
                   "winlog_version", "event_data_LogonType")),
           ~as.integer(.)),
    
    # Текстовые поля - к character
    across(any_of(c("event_action", "message", "winlog_provider_name",
                   "winlog_computer_name", "winlog_channel", "winlog_task",
                   "event_data_Image", "event_data_IpAddress",
                   "event_data_TargetUserName", "event_data_SubjectUserName",
                   "winlog_process_name", "winlog_user_name",
                   "winlog_keywords")),
           ~as.character(.)),
    
    # Категориальные поля - к factor
    across(any_of(c("event_type", "category", "severity", "winlog_opcode")),
           ~as.factor(.))
  )

cat("\nТипы данных преобразованы.\n")

# Проверяем результаты
cat("\n=== РЕЗУЛЬТАТЫ ===\n")
cat("Колонки в финальном датафрейме:\n")
print(names(logs_decoded_typed))

cat("\nТипы данных в финальном датафрейме:\n")
type_summary <- tibble(
  колонка = names(logs_decoded_typed),
  тип = sapply(logs_decoded_typed, class)
)
print(type_summary, n = 20)

# Анализируем расшифровку событий
cat("\n=== АНАЛИЗ РАСШИФРОВАННЫХ СОБЫТИЙ ===\n")

# 1. Распределение по типам событий
cat("\n1. Топ-10 типов событий по количеству:\n")
event_type_stats <- logs_decoded_typed %>%
  count(event_type, sort = TRUE) %>%
  head(10)
print(event_type_stats)

# 2. Распределение по категориям
cat("\n2. Распределение событий по категориям:\n")
category_stats <- logs_decoded_typed %>%
  count(category, sort = TRUE)
print(category_stats)

# 3. Распределение по уровню серьезности
cat("\n3. Распределение событий по уровню серьезности:\n")
severity_stats <- logs_decoded_typed %>%
  count(severity, sort = TRUE)
print(severity_stats)

# 4. Неизвестные Event ID
unknown_events <- logs_decoded_typed %>%
  filter(event_type == "Неизвестный тип события") %>%
  distinct(event_id)

if(nrow(unknown_events) > 0) {
  cat("\n4. Найдены неизвестные Event ID (без расшифровки):\n")
  print(unknown_events$event_id)
  cat("Всего неизвестных Event ID:", nrow(unknown_events), "\n")
} else {
  cat("\n4. Все Event ID успешно расшифрованы.\n")
}

# 5. Дополнительная информация
cat("\n5. Общая статистика:\n")
cat("- Всего событий:", nrow(logs_decoded_typed), "\n")
cat("- Уникальных Event ID:", n_distinct(logs_decoded_typed$event_id), "\n")
cat("- Уникальных типов событий:", n_distinct(logs_decoded_typed$event_type), "\n")
cat("- Уникальных категорий:", n_distinct(logs_decoded_typed$category), "\n")

# Сохраняем датафрейм для дальнейшего использования
saveRDS(logs_decoded_typed, "windows_events_decoded.rds")
cat("\n📁 Датафрейм сохранен в файл: windows_events_decoded.rds\n")

# Выводим пример данных
cat("\n=== ПРИМЕР ДАННЫХ ===\n")
cat("Первые 5 строк с расшифровкой:\n")

# Выбираем доступные колонки для отображения
available_cols <- c("event_id", "event_type", "category", "severity", 
                   "winlog_computer_name", "@timestamp", "event_action")

cols_to_show <- available_cols[available_cols %in% names(logs_decoded_typed)]

print(head(logs_decoded_typed %>% select(all_of(cols_to_show)), 5))

# Создаем визуализацию (если есть ggplot2)
if(requireNamespace("ggplot2", quietly = TRUE)) {
  library(ggplot2)
  
  # График топ-10 типов событий
  top_events <- logs_decoded_typed %>%
    count(event_type, sort = TRUE) %>%
    head(10)
  
  if(nrow(top_events) > 0) {
    plot1 <- ggplot(top_events, aes(x = reorder(event_type, n), y = n)) +
      geom_col(fill = "steelblue") +
      coord_flip() +
      labs(
        title = "Топ-10 типов событий Windows",
        x = "Тип события",
        y = "Количество"
      ) +
      theme_minimal()
    
    print(plot1)
  }
  
  cat("\n📊 Визуализация создана.\n")
}
```

## Есть ли в логе события с высоким и средним уровнем значимости? Сколько их?

```{r}
# Проверяем структуру данных и удаляем столбцы-списки
if(exists("logs_decoded_typed")) {
  # Определяем, какие колонки являются списками
  list_columns <- names(logs_decoded_typed)[sapply(logs_decoded_typed, is.list)]
  
  cat("Столбцы-списки в датафрейме:\n")
  print(list_columns)
  
  # Удаляем столбцы-списки для упрощения анализа
  logs_clean_for_analysis <- logs_decoded_typed %>%
    select(-any_of(list_columns))
  
  cat("\nПосле удаления столбцов-списков:\n")
  cat("Было столбцов:", ncol(logs_decoded_typed), "\n")
  cat("Стало столбцов:", ncol(logs_clean_for_analysis), "\n")
}

# Теперь выполняем анализ событий по уровню значимости
cat("\n=== АНАЛИЗ СОБЫТИЙ ПО УРОВНЮ ЗНАЧИМОСТИ ===\n")

# Определяем события высокого и среднего уровня на основе Event ID
high_severity_events <- c(
  4625,  # Неудачный вход
  4673,  # Важные привилегии назначены
  4697,  # Установка службы
  4702,  # Изменение запуска задачи
  4719,  # Изменение политики аудита
  4740,  # Блокировка учетной записи
  4768,  # Запрос билета Kerberos (TGT) - может указывать на атаку
  4776,  # Контроллер домена попытался проверить учетные данные
  5157   # Брандмауэр Windows заблокировал подключение
)

medium_severity_events <- c(
  4624,  # Успешный вход
  4634,  # Выход из системы
  4648,  # Явные учетные данные использованы для входа
  4672,  # Особые привилегии назначены новому входу
  4688,  # Создание процесса
  4689,  # Завершен процесс
  4698,  # Создана запись планировщика заданий
  4703,  # Изменение прав токена
  4732,  # Член добавлен в группу с включенной безопасностью
  4738,  # Изменена учетная запись пользователя
  4769,  # Запрос билета службы Kerberos
  5140,  # Доступ к сетевому ресурсу
  5142,  # Добавлен общий сетевой ресурс
  5143,  # Удален общий сетевой ресурс
  5144,  # Открыт сетевой объект
  5145,  # Закрыт сетевой объект
  5156,  # Брандмауэр Windows разрешил подключение
  5158   # Брандмауэр Windows разрешил привязку к порту
)

# Добавляем классификацию уровней значимости
logs_with_severity <- logs_clean_for_analysis %>%
  mutate(
    custom_severity = case_when(
      event_id %in% high_severity_events ~ "Высокий",
      event_id %in% medium_severity_events ~ "Средний",
      TRUE ~ "Низкий"
    ),
    custom_severity = factor(custom_severity, levels = c("Высокий", "Средний", "Низкий"))
  )

# Подсчитываем события по уровням значимости
severity_counts <- logs_with_severity %>%
  count(custom_severity)

cat("Распределение событий по уровням значимости:\n")
print(severity_counts)

# Подсчитываем общее количество событий
total_events <- nrow(logs_with_severity)

# Извлекаем количества
high_count <- severity_counts %>% 
  filter(custom_severity == "Высокий") %>% 
  pull(n) %>% 
  ifelse(length(.) > 0, ., 0)

medium_count <- severity_counts %>% 
  filter(custom_severity == "Средний") %>% 
  pull(n) %>% 
  ifelse(length(.) > 0, ., 0)

low_count <- severity_counts %>% 
  filter(custom_severity == "Низкий") %>% 
  pull(n) %>% 
  ifelse(length(.) > 0, ., 0)

# Выводим результаты
cat("\n=== РЕЗУЛЬТАТЫ ===\n")
cat("Всего событий в логах:", total_events, "\n")
cat("\nСобытия с ВЫСОКИМ уровнем значимости:\n")
cat("  Количество:", high_count, "\n")
cat("  Процент от общего числа:", round(high_count / total_events * 100, 2), "%\n")

cat("\nСобытия со СРЕДНИМ уровнем значимости:\n")
cat("  Количество:", medium_count, "\n")
cat("  Процент от общего числа:", round(medium_count / total_events * 100, 2), "%\n")

cat("\nСобытия с НИЗКИМ уровнем значимости:\n")
cat("  Количество:", low_count, "\n")
cat("  Процент от общего числа:", round(low_count / total_events * 100, 2), "%\n")

cat("\nСобытия с ВЫСОКИМ и СРЕДНИМ уровнем вместе:\n")
cat("  Количество:", high_count + medium_count, "\n")
cat("  Процент от общего числа:", round((high_count + medium_count) / total_events * 100, 2), "%\n")

# Детальный анализ событий высокого уровня
if(high_count > 0) {
  cat("\n=== ДЕТАЛЬНЫЙ АНАЛИЗ СОБЫТИЙ ВЫСОКОГО УРОВНЯ ===\n")
  
  high_severity_events_df <- logs_with_severity %>%
    filter(custom_severity == "Высокий")
  
  cat("Топ-10 Event ID с высоким уровнем значимости:\n")
  high_event_types <- high_severity_events_df %>%
    count(event_id, event_type, sort = TRUE) %>%
    head(10)
  print(high_event_types)
}

# Детальный анализ событий среднего уровня
if(medium_count > 0) {
  cat("\n=== ДЕТАЛЬНЫЙ АНАЛИЗ СОБЫТИЙ СРЕДНЕГО УРОВНЯ ===\n")
  
  medium_severity_events_df <- logs_with_severity %>%
    filter(custom_severity == "Средний")
  
  cat("Топ-10 Event ID со средним уровнем значимости:\n")
  medium_event_types <- medium_severity_events_df %>%
    count(event_id, event_type, sort = TRUE) %>%
    head(10)
  print(medium_event_types)
}

# Простая текстовая визуализация
cat("\n=== ТЕКСТОВАЯ ВИЗУАЛИЗАЦИЯ ===\n")
cat("Распределение событий по уровням значимости:\n")
cat("Высокий уровень : ", strrep("█", round(high_count/total_events * 50)), " ", high_count, " (", round(high_count/total_events * 100, 1), "%)\n")
cat("Средний уровень: ", strrep("█", round(medium_count/total_events * 50)), " ", medium_count, " (", round(medium_count/total_events * 100, 1), "%)\n")
cat("Низкий уровень : ", strrep("█", round(low_count/total_events * 50)), " ", low_count, " (", round(low_count/total_events * 100, 1), "%)\n")

# Ответ на вопрос
cat("\n=== ОТВЕТ НА ВОПРОС ===\n")
if(high_count > 0) {
  cat("✅ ДА, в логах есть события с высоким уровнем значимости. Их количество:", high_count, "\n")
} else {
  cat("❌ НЕТ, в логах нет событий с высоким уровнем значимости.\n")
}

if(medium_count > 0) {
  cat("✅ ДА, в логах есть события со средним уровнем значимости. Их количество:", medium_count, "\n")
} else {
  cat("❌ НЕТ, в логах нет событий со средним уровнем значимости.\n")
}

cat("\nСуммарно событий с высоким и средним уровнем значимости:", high_count + medium_count, "\n")
```


## Выводы

1.  Закрепили навыки исследования данных журнала Windows Active Directory
2.  Изучили структуру журнала системы Windows Active Directory
3.  Зекрепили практические навыки использования языка программирования R для обработки данных
4.  Закрепили знания основных функций обработки данных экосистемы tidyverse языка R
